【裁判字號】    90,上更(一),148
【裁判日期】    900615
【裁判案由】    違反槍彈藥刀械管制條例
【裁判全文】
臺灣高等法院高雄分院刑事判決                  九十年度上更(一)字第一四八號
    上  訴  人
    即  被  告  甲○○
    選任辯護人  劉新安
右上訴人因違反槍砲彈藥刀械管制條例案件，不服臺灣高雄地方法院八十七年度訴字
第一八六三號中華民國八十七年十一月十三日第一審判決（起訴案號：臺灣高雄地方
法院檢察署八十七年度偵字第二一八七號），提起上訴，經最高法院發回更審，本院
判決如左：
      主  文
原判決撤銷。
甲○○未經許可持有可發射子彈具有殺傷力之改造槍枝，處有期徒刑壹年，併科罰金
新台幣伍萬元，罰金如易服勞役，以新台幣玖佰元（即銀元參佰元）折算壹日。扣案
之改造左輪玩具手槍（槍枝管制編號為0000000000）壹支，沒收。
      事  實
一、甲○○因欲至台中向德昌營造公司以支票兌換現金，乃向友人綽號「阿文」（年
    籍不詳）成年男子，收受可發射子彈具殺傷力之仿ＳＭＩＴＨ＆ＷＥＳＳＯＮ廠
    左輪手槍之改造手槍一支（槍枝管制編號為0000000000），及未具殺
    傷力之改造玩具手槍一支（槍枝管制編號為0000000000）、彈殼一顆
    ，並於八十七年一月二十三日上午十二時許，攜之進入蔡宗翰（因不知情業經檢
    察官不起訴處分確定）所駕駛蔡宗翰所有車牌號碼為ＹＨ－○八八五號之自用小
    客車內，由高雄市前鎮區○○○路四四五號蔡宗翰居處出發前往台中市，甲○○
    乃將上開槍枝彈殼以報紙包裹放在不知情蔡宗翰置物塑膠袋內，渠等至台中市○
    ○路○段德昌營造公司，甲○○以支票向德昌營造公司兌換現金後，回高雄時改
    由甲○○開車，甲○○乃將上開裝有槍枝塑膠袋置放於該座車後座右方，嗣於翌
    （二十四）日凌晨二時四十分許，返回高雄市鹽埕區○○○路三一一號建國加油
    站前，為警臨檢查獲，並在小客車右後座塑膠袋內扣得前揭改造左輪手槍乙支及
    不具殺傷力之改造玩具手槍乙支（槍枝管制編號為0000000000）與不
    具殺傷力之玩具金屬空彈殼乙顆。
二、案經高雄市政府警察局鹽埕分局報請台灣高雄地方法院檢察署檢察官偵查起訴。
    理    由
一、訊據上訴人即被告（下稱被告）甲○○固供認有於八十七年一月二十四日凌晨二
    十四十分許，在建國加油站加油時，為警在前開車輛後座查獲槍枝與彈殼之事實
    ，然矢口否認有非法持有槍枝之犯行，辯稱：未曾拿過右前開二支槍枝與彈殼，
    係警方查獲後才知道車輛後座有槍枝，該槍枝是綽號「阿文」所有云云。惟查：
（一）被告甲○○於右揭時地，邀蔡宗翰同往台中向德昌營造公司催討債務，由蔡宗
      翰駕駛蔡宗翰所有之自用小客車，由高雄市前往台中市，持支票向德昌營造公
      司兌換現金，返回高雄時改由被告甲○○駕車，車主蔡宗翰坐於駕駛座旁，嗣
      於翌日凌晨二時四十分許，返回高雄市鹽埕區○○○路三一一號建國加油站前
      ，為警臨檢查獲，並在上開小客車右後座塑膠袋內扣得具殺傷力改造左輪手槍
      乙支、不具殺傷力之改造玩具手槍乙支與玩具金屬空彈殼乙顆之事實。業據被
      告甲○○供承不諱，並經證人蔡宗翰及查獲警員鄭喜福於本院前審中證述無訛
      ，復有上開改造手槍及彈殼扣案可資佐證。
（二）被告甲○○駕駛上開小客車附載蔡宗翰返回高雄前往高雄市鹽埕區○○○路三
      一一號建國加油站加油遭警上開槍枝彈殼，當時同車者除被告甲○○與蔡宗翰
      外並無其他人在埸一事，為證人即同車之蔡宗翰於警訊時供承「車上只有我跟
      甲○○二人而已」等語（見警訊卷第五頁），且證人即查獲之警員鄭喜福亦於
      本院前審調查時到庭結證稱：當時同車者除被告甲○○與蔡宗翰外並無其他人
      在埸等情明確。又證人即警員鄭喜福在被告甲○○所駕駛車後座塑膠袋內查獲
      上開槍枝等後，坐在駕駛座司機即被告甲○○當場有向警員鄭喜福說那是玩具
      手槍一節，為證人鄭喜福於本院前審中結證明確（見本院上訴卷第三八頁背面
      ），足認被告甲○○在其所駕駛車內遭警查獲上開槍枝前，已知悉車後坐塑膠
      袋內擺有槍枝，且曾對該槍枝觸摸佔有管領無疑，否則何能未加思索迅速當場
      告知查獲警員該等槍枝係玩具手槍？再證人蔡宗翰始終否認知悉車內擺有上開
      槍枝、彈殼，且被告甲○○於警訊及偵查中均稱，該槍彈係其友綽號「阿文」
      所有，蔡宗翰並不知情等語，顯然上開槍彈並非蔡宗翰持有置放，也不知情，
      而被告甲○○知悉車內放有上開槍枝等，已如前述，參以證人蔡宗翰於警訊中
      證稱，被告甲○○是跟他的朋友一起到前鎮區○○○路四四五號找我後，就一
      起開車到台中，車上只有我跟甲○○二人等語，另遭警查獲之槍枝彈殼係以報
      紙包裹連同蔡宗翰身分證及雜物放在塑膠袋內，放置在小客車右後座上等情，
      足認上開槍彈係被告甲○○向其友人綽號「阿文」者收受後，以報紙包裹攜至
      蔡宗翰所駕駛之車上，私自放在內裝有蔡宗翰身分證及雜物蔡宗翰所有之塑膠
      袋內，並將該塑膠袋放在小客車右後座已明。
（三）雖被告甲○○另辯稱：當晚於遭警查獲前在鼓山區公所遇到綽號「阿文」要求
      榙便車，隨後到建國加油站加油，為警查獲後才知道車內後座有槍枝，該槍枝
      是綽號「阿文」所有，當時「阿文」在廁所內云云。然證人即同車之蔡宗翰於
      警訊時供承「車上只有我跟甲○○二人而已。」（見警訊卷第五頁），且證人
      鄭喜福亦於本院前審調查時到庭結證：當時同車者除被告甲○○與蔡宗翰外並
      無其他人在埸等情明確。而被告甲○○為警查獲當天即八十七年一月二十四日
      於偵訊中初辯稱：「（槍彈）是『阿文』的，住處不知，車借他（指阿文）用
      ，‧‧，那只是玩具手槍」等語（見偵查卷第三頁），而於八十七年二月十三
      日偵訊中改稱：「是『阿文』（查獲）當天晚上十一點多，他放在車上，因我
      開車，他坐後座，槍是在後座查到的，‧‧，是警察查到後才知道有槍」等語
      （見偵查卷第一四頁）。又於原審調查時供稱：「因為在鼓山二路阿文攔不到
      車，他看到我就攔我車要我載他一程，剛好我車沒汽油，我開車到加油站，遇
      到警察臨檢，就在後座被搜出一包東西用報紙包著，那時『阿文』剛好去上廁
      所回來看到員警就逃跑」等語（見原審卷第一六頁），是被告除就該槍枝係由
      一綽號為「阿文」之人交與等情未改其供外，餘就該綽號「阿文」之人之出現
      方式、槍枝種類、何時知悉有前開槍枝，與槍枝置放時間、方式等，均前後供
      詞不一，本院僅就被告所辯該槍枝係其友綽號「阿文」所有一節，因被告前後
      供述如一，認真實可採。但對被告辯稱係綽號「阿文」者於其駕車回高雄後，
      深夜巧遇搭其便車擅自放在車上云云，查與證人蔡宗翰、鄭喜福所為證述不符
      ，且與常情有違，自非可採。雖證人蔡宗翰於本院前審證稱：回到高雄在鼓山
      路那邊他停一下，他有個朋友在鼓山路上車，就到加油站，離加油站約三、五
      鐘路程云云，惟又改稱：我當時在睡覺，沒有注意到車內有無其他人云云，前
      後證述矛盾，自難採為被告有利之證據。又證人蔡宗翰於本院前審證稱：去台
      中我開車，回來他（指被告）開車，被告沒有碰到汽車後座東西云云，查與上
      開事證顯示事實不符，要係迴護被告之詞，自非可採。因證人即查獲警員鄭喜
      福於本院前審中已證述明確，且本件事證已明，被告聲請傳訊警員鄭喜福，本
      院認無必要，附此說明。
（四）扣案改造手槍及彈殼經送請內政部警政署刑事警察局鑑驗結果，其中送鑑改造
      左輪手槍一枝（槍枝管制編號為0000000000），係仿ＳＭＩＴＨ＆
      ＷＥＳＳＯＮ廠轉輪手槍之玩具金屬手槍將其槍管及轉輪彈倉車通之改造手槍
      ，機械性能良好，認具殺傷力；另改造手槍一支（槍枝管制編號為00000
      00000）認係仿ＷＡＬＴＨＥＲ廠半自動手槍改造之玩具手槍，因滑套無
      法固定槍身，不具殺傷力；彈殼係玩具金屬空彈殼，不具殺傷力，有該局八十
      七年二月十二日刑鑑字第七一二七號鑑驗通知書一紙附卷足憑，被告非法持有
      具殺傷力改造左輪槍枝（槍枝管制編號為0000000000）犯行，殆無
      疑義。
二、扣案具有殺傷力之改造左輪改造手槍一支（槍枝管制編號為000000000
    0），係屬槍砲彈藥刀械管制條例第四條第一款所稱之「其他可發射子彈具有殺
    傷力之槍砲」，核被告甲○○所為係犯同條例第十一條第四項之未經許可，持有
    可發射子彈具有殺傷力之槍枝罪。查被告行為後，槍砲彈藥刀械管制條例第十一
    條第四項業經總統於八十九年七月五日修正公佈，新舊法刑度相同，依刑法第二
    條第一項前段規定，自應適用新法論罪科刑。
三、原審認被告罪證明確，而予論罪科刑，固非無見。惟查依司法院八十七年十二月
    十八日釋字第四七一號解釋意旨略以：「槍砲彈藥刀械管制條例第十九條第一項
    規定：『犯第七條、第八條、第十條、第十一條、第十二條第一項至第三項、第
    十三條第一項至第三項之罪，經判處有期徒刑者，應於刑之執行完畢或赦免後，
    令入勞動場所，強制工作，其期間為三年。』此項規定不問對行為人有無預防矯
    治其社會危險性之必要，一律宣付強制工作三年，限制其中不具社會危險性之受
    處分人之身體、自由部分，其所採措施與所欲達成預防矯治之目的及所需程度，
    不合憲法第二十三條所定之比例原則。犯上開條例第十九條所定之罪，不問對行
    為人有無預防矯治其社會危險性之必要，一律宣付強制工作三年之部分，與本解
    釋意旨不符，應自本解釋公布之日起不予適用。犯該條例第十九條第一項所列舉
    之罪，依個案情節符合比例原則部分，固應適用該條例宣告保安處分；至不符合
    部分而應宣告保安處分者，則仍由法院斟酌刑法第九十條第一項規定之要件，依
    職權為之。」，原判決未依上開解釋意旨，於判決理由敘明被告所犯之情節有無
    符合比例原則，應否宣告強制工作必要，而逕依槍砲彈藥刀械管制條例第十九條
    第一項規定，宣告強制工作三年，尚有未合。被告上訴意旨，否認犯罪，指摘原
    判決不當，雖無理由，惟原判決既有上述之瑕疵，自應由本院將原判決撤銷改判
    。審酌被告未經許可，持有可發射子彈具有殺傷力之槍枝，該行為已具危害社會
    秩序及國民之生命財產安全之虞，惟念其未持槍供不法使用，僅單純持有，所犯
    之情節非重及犯後態度等一切情狀，爰量處有期徒刑一年，併科罰金新臺幣五萬
    元，並諭知罰金部分易服勞役之折算標準。扣案具殺傷力之改造左輪玩具手槍（
    槍枝管制編號為0000000000）壹支係違禁物，應依刑法第三十八條第
    一項第一款宣告沒收。查被告僅單純持有可發射子彈具殺傷力改造手槍，且改造
    手槍殺傷力及火力不若制式手槍強大，其行為較不具社會危險性，且本件被告亦
    查無持槍之犯罪習慣或以持槍之犯罪為業，依前開解釋意旨，本院認被告無庸依
    槍砲彈藥刀械管制條例第十九條第一項規定併宣告「刑之執行完畢或赦免後，令
    入勞動場所，強制工作三年。」。另改造手槍一支認係仿ＷＡＬＴＨＥＲ廠半自
    動手槍改造之玩具手槍（槍枝管制編號為0000000000），因滑套無法
    固定槍身，不具殺傷力；彈殼係玩具金屬空彈殼，不具殺傷力，有該局八十七年
    二月十二日刑鑑字第七一二七號鑑驗通知書一紙附卷足憑，非違禁物，無庸沒收
    ，附此敘明。
據上論結，應依刑事訴訟法第三百六十九條第一項前段、第三百六十四條、第二百九
十九條第一項前段，槍彈藥刀械管制條例第十一條第四項，刑法第十一條前段、第
四十二條第二項、第三十八條第一項第一款、第二條第一項前段，罰金罰鍰提高標準
條例第二條，現行法規所定貨幣單位折算新臺幣條例第二條判決如主文。
本案經檢察官董明正到庭執行職務。
中      華      民      國    九十      年      六      月     十五     日
                              臺灣高等法院高雄分院刑事第八庭
                                  審判長法官  郭雅美
                                        法官  洪兆隆
  法官  莊飛宗
右正本證明與原本無異。
如不服本判決，應於判決送達後十日內向本院提出上訴狀，其未述理由者並應於提
出上訴狀後十日內向本院補提理由書（應附繕本)。
                                      書記官  張宗芳
中      華      民      國    九十      年      六      月     十九     日
附錄：本判決論罪科刑法條：
修正後槍砲彈藥刀械管制條例第十一條第四項：
  未經許可，持有、寄藏或意圖販賣而陳列第一項所列槍砲者，處一年以上七年以下
  有期徒刑，併科新台幣七百萬元以下罰金。
  第一項至第三項之未遂犯罰之。
                                                                    Ａ


司法院資訊處製作；財團法人民間司法改革基金會備份。
